【裁判字號】    89,易,1026
【裁判日期】    900411
【裁判案由】    侵占
【裁判全文】
臺灣雲林地方法院刑事判決                        八十九年度易字第一二六號
    公  訴  人  臺灣雲林地方法院檢察署檢察官
    被      告  甲○○
右被告因侵占案件，經檢察官聲請簡易判決處刑〔八十九年度偵字第三六０七號〕，
嗣經本院虎尾簡易庭簽准改依通常訴訟程序審理，本院判決如左：
    主  文
甲○○意圖為自己不法之所有，而侵占離本人所持有之物，處罰金壹仟元，如易服勞
役，以佰元折算壹日。
    事  實
一甲○○於民國八十九年七月十四日凌晨四時三十分許，在桃園縣中壢市中壢火車
    站附近圓環某處垃圾筒旁，拾獲乙○○所有，於同年月十三日六時三十分許，在
    桃園縣中壢市中壢火車站候車室失竊，而脫離乙○○本人所持有之黑色皮包一只
    〔內有身分證、身心障礙手冊各一張、私章乙枚、郵政提款卡及健保卡各二張等
    物〕。甲○○拾獲後，並未依法報警處理，竟意圖為自己不法之所有，將之侵占
    入己。嗣於八十九年七月十五日九時五十分許，甲○○因未購置火車票，搭乘該
    日第一六車次莒光號列車，經該火車列車長驗票後，通知台灣省鐵路警察局第三
    警務段處理，盤查時循線查悉上情。
二、案經台灣省鐵路警察局第三警務段報由台灣台南地方法院檢察署陳請台灣高等法
    院檢察署令轉台灣雲林地方法院檢察署檢察官聲請簡易判決處刑。
    理  由
一、被告甲○○經本院合法傳喚未到庭陳述。惟據被告甲○○前於警訊中辯稱︰該女
    用黑色皮包是我於斗南火車站月台撿到的，裡面原本放什麼物品我不知道，我沒
    有用偷或搶的意思，撿到後因要坐車到台東、花蓮，該皮包可以當枕頭，所以就
    留下自己使用等語；於台灣台南地方法院檢察署檢察官偵查時辯稱：我七月十五
    日搭莒光號火車由中壢往台南，有攜帶一女用黑色皮包上車，裡面有什麼東西不
    清楚，沒有偷皮包，該皮包是在八十九年七月十四日早上四時半左右，在中壢車
    站圓環皮包放在垃圾筒旁，我撿來打算去雲林事情辦好，再交警方處理等語；於
    台灣雲林地方法院檢察署檢察官偵查時辯稱：警方查獲的皮包在斗六車站拿的，
    當時從桃園搭車到斗六，在桃園晚上十一點多，到斗六已經很晚了，到了斗六就
    在侯車室睡覺，半夜要起來尿尿時，發覺旁邊有個皮包，當時身邊有一個中年人
    ，我問是不是他的，後來打開來看有一些證件，我就想交給警察，後來我就再睡
    覺了等語。惟查，右揭事實，已據被害人乙○○指稱：我八十九年七月十三日欲
    搭乘五十一次六時五十四分班車至花蓮，因提早於六時三十分到中壢站，就坐在
    月台前排坐位休息等侯，並將自身之背包放置在旁邊的坐位，當時我起身至剪票
    口等侯朋友，返回坐位發現己身的背包不見了，我的背包內有身分證、殘障卡、
    郵局提款卡及衣服等語，核與證人吳文清即乙○○之子證述相符，並有認領保管
    收據附卷足資佐證。被告甲○○對於拾獲該皮包之事實坦承不諱，惟究竟在何地
    及何時拾獲等情，則於警訊及偵查時之前後供述不一，即於警訊供稱該女用黑色
    皮包，是在斗南火車站月台撿到的；嗣於台灣台南地方法院檢察署檢察官偵查時
    ，改口供稱該皮包，是在八十九年七月十四日凌晨四時半左右，在中壢車站圓環
    皮包放在垃圾筒旁撿到的；於台灣雲林地方法院檢察署檢察官偵查時，再改口供
    稱該皮包，在斗六車站侯車室撿到的等等。綜合被告甲○○上揭供詞、及被害人
    乙○○之失竊地點及時間以觀，被害人指稱該皮包係八十九年七月十三日，在中
    壢火車站失竊，核與被告甲○○於台灣台南地方法院檢察署檢察官偵查時，供稱
    該皮包是八十九年七月十四日早上四時半左右，在中壢車站圓環皮包放在垃圾筒
    旁撿到的等語，大致相符。參以被告既於台灣台南地方法院檢察署檢察官偵查時
    ，供述該皮包係在中壢車站圓環垃圾筒旁撿到等語，互核與被害人乙○○指述之
    失竊地點，亦為中壢火車站，地點吻合，且時間最為接近，顯見被告甲○○供承
    該皮包係在中壢火車站圓環某處垃圾筒旁拾獲等情，應屬實在。至被告甲○○於
    警訊及台灣雲林地方法院檢察署檢察官偵查時，分別供稱撿到該皮包地點為斗南
    、斗六火車站等等，因無其他事證佐參，且該皮包內有身分證、身心障礙手冊各
    一張、私章乙枚、郵政提款卡及健保卡等物，苟行竊之人取走衣物後，無意取得
    該皮包內之證件者，衡情該行竊之人無由將該皮包攜帶至雲林縣斗南或斗六車站
    ，再予棄置之理。是被告甲○○就拾獲地點為斗南或斗六車站之前後矛盾所供，
    顯與常情不合，不足採信。再者，被告甲○○前於台灣台南地方法院檢察署檢察
    官偵查時，固供稱其有意將該拾獲之皮包，交付警察處理等語。惟查，被告甲○
    ○已於警訊時自承將該皮包留供己用不諱，已如上述。且一般火車站均設有服務
    台，負責提供火車相關資訊及失竊招領事宜，民眾拾獲失竊或遺失之物品，本可
    就近交由服務台處理，此乃眾所皆知之事，被告甲○○自難諉為不知。其拾獲上
    揭皮包後，苟有報繳之意者，自可就近繳交該車站服務台處理，其並未繳交該服
    務台，即自行取得而隨身攜帶，且查獲本件侵占事實，復因被告甲○○未購火車
    票上車，經警盤查始循線查獲，難認其有報警處理之意思。其拾獲該皮包，竟未
    依法向該管警察機關報繳，據為己用，顯然其有侵占之意圖至明。其空言否認要
    交給警察處理等情，應係犯後卸飾之詞，無由採信。事證明確，被告犯行堪以認
    定。
二、核被告甲○○所為，係犯刑法第三百三十七條之侵占離本人所持有之物罪行。爰
    審酌被告於八十八年間，因傷害案件，經台灣桃園地方法院判處拘役三十日，甫
    於八十九年一月十八日執行完畢，竟仍不知悔改，又因一時貪念，罹犯本件犯罪
    ，惟參酌本件侵占罪對於社會法益危害非鉅，被害人乙○○損失有限，及其犯罪
    動機、目的、手段、所得利益等一切情狀，量處如主文所示之刑，並諭知易服勞
    役之折算標準。
三、被告經合法傳喚無正當理由不到庭，本院認屬應科罰金之案件，爰不待其陳述逕
    行判決。
據上論斷，應依刑事訴訟法四百五十二條、第二百九十九條第一項前段、第三百零六
條，刑法第三百三十七條、第四十二條第二項，罰金罰鍰提高標準條例第一條前段、
第二條，判決如主文。
本案經檢察官林豐正到庭執行職務
中      華      民      國      九十      年      四      月十一  日
                                        臺灣雲林地方法院刑事第二庭
                                            法  官  林秋火
右正本證明與原本無異
如不服本判決應於送達後十日內向本院提出上訴狀
                                            書記官  曾玲玲
中      華      民      國      九十      年      四      月    十一  日
附錄本案論罪科刑法條
刑法第三百三十七條
意圖為自己或第三人不法之所有，而侵占遺失物、漂流物或其他離本人所持有之物者
，處五百元以下罰金。


司法院資訊處製作；財團法人民間司法改革基金會備份。
